---
title: "CTRL - NBA"
number-sections: true
---

**Proje sayfamıza hoşgeldiniz.**

*Projemizle ilgili güncellemelerden haberdar olmak için bu alanı takip edin.*


# Proje Genel Bakışı ve Kapsamı

Code Busters olarak dönem projemizde NBA'in 2023-2024 sezonuna ait oyuncu istatistiklerinden yola çıkarak oyuncu performansını etkileyen parametreleri incelemeyi amaçladık. Projede, R Studio kullanarak veri ayıklama, keşifsel veri analizi, görselleştirme ve istatistiksel analiz teknikleri kullanılması planlandı.  

## Analiz Edilecek Değişkenler:

Oyuncu istatistikleri: Maç başına düşen Sayı, Asist, Ribaund, Blok, Top çalma, Saha İçi Atış Yüzdesi, Saha Dışı Atış Yüzdesi vb. 

Oyuncu Özellikleri: Yaş, Boy, Kilo, Pozisyon vb.


## Analiz Teknikleri:

1) Eksik verilerin işlenmesi, veri türlerinin dönüştürülmesi
2) Veri dağılımlarının incelenmesi, histogramlar, kutu grafikleri, dağılım grafikleri ile görselleştirme
3) Beklenen sonuçların gerçek sonuçlar ile karşılaştırılması


## Kısıtlar ve Önemli Notlar:

Veri setinde eksik gözlemler olabilir, bunların ele alınması ve gelecek çalışmalarda etkisinin değerlendirilmesi gerekebilir.
Oyuncu istatistikleri ve oyuncu özellikleri arasındaki ilişki göründüğünden daha karmaşıktır ve tek bir faktörle sınırlı olmayabilir.


## Zaman Çizelgesi:

Veri toplama ve temizleme, incelenecek parametreler ve analizi , sonuçların derlenmesi ve sunumu adımları için atanmış süre 6 Nisan ile 15 Mayıs aralığıdır, tabiki son haftaya bırakmadık...  


# VERİ

## Veri Kaynağı

https://www.basketball-reference.com/leagues/NBA_2024_totals.html sayfasından csv formatı ile çekildi.
Ancak ilişki kuracağımız alt başlıklardan kilo ve boy verisi bu data setinde yer almıyordu. Bu sebeple Anıl ve Burak veriyi ön işlemeye tabi tuttu.

https://www.nba.com/players sayfasından oyuncuların boy ve kilo verisi alındı ve ana veri setine yeni bir sütun olarak eklendi.


## Veri Hakkında Genel Bilgiler

NBA (National Basketball Association), dünya genelinde büyük bir popülerliğe sahip olan profesyonel basketbol liglerinden biridir. NBA'de yer alan takımlar, Amerika Birleşik Devletleri ve Kanada'da bulunan şehirleri temsil eder ve her sezon düzenlenen maçlar büyük bir izleyici kitlesi tarafından takip edilir.

NBA oyuncu istatistikleri ve özellikleri, ligde yer alan oyuncuların performansını değerlendirmek ve takımların başarısını analiz etmek için kullanılan önemli veri setlerinden biridir. Bu veriler, genellikle sezon boyunca her oyuncunun oynadığı maçlardaki istatistikleri içerir ve aynı zamanda oyuncuların kişisel özelliklerini de kapsar.

Oyuncu istatistikleri genellikle şunları içerir:

Skor: Oyuncunun maç başına attığı sayı.
Asist: Oyuncunun maç başına yaptığı asist.
Ribaund: Oyuncunun maç başına aldığı ribaund.
Blok: Oyuncunun maç başına yaptığı blok.
Top Çalma: Oyuncunun maç başına yaptığı top çalma.
Saha İçi ve Saha Dışı Atış Yüzdeleri: Oyuncunun maç başına saha içi ve saha dışı atışlardan elde ettiği yüzde.

Bunların yanı sıra, oyuncu özellikleri de önemli bir role sahiptir. Oyuncu özellikleri genellikle şunları içerir:

Yaş: Oyuncunun yaşı.
Boy: Oyuncunun boyu.
Kilo: Oyuncunun kilosu.
Pozisyon: Oyuncunun oynadığı pozisyon (örneğin, guard, forvet, pivot).
Tecrübe: Oyuncunun ligdeki toplam tecrübesi (yıllar olarak).

NBA oyuncu istatistikleri ve özellikleri spor analizi, oyuncu performansının değerlendirilmesi ve takım stratejilerinin oluşturulmasında önemli bir rol oynar. Bu veriler, hem spor endüstrisi uzmanları hem de basketbol severler için değerli bir kaynaktır ve geniş bir analiz ve araştırma alanı sunar.


## Tercih Sebebi

NBA, dünya genelinde büyük bir popülerliğe sahip olan profesyonel bir spor ligi olduğundan, oyuncu istatistikleri ve özellikleri genellikle kapsamlı, güvenilir ve güncel veri kaynaklarına sahiptir. 2023-2024 sezonu ile filtreleyerek analizimiz için ideal bir veri seti sağladık.

NBA oyuncuları hakkında toplanan veriler, oyuncuların performansını değerlendirmek için çeşitli değişkenleri içermektedir. Skor, asist, ribaund gibi performans ölçütlerinden; oyuncunun yaşı, boyu, kilosu gibi kişisel özelliklerine kadar geniş bir veri sunmuş, bu çeşitlilik ise farklı ilişkileri inceleme fırsatını yaratmıştır.

Basketbol dünya genelinde milyonlarca insanı ilgilendiren bir spor dalıdır. Bu nedenle, geniş bir kitleye hitap edeceğini ve ilgi çekebileceğini düşündük. Bunun da projenin etkileşim ve geri bildirim potansiyelini arttırmasını umut ettik. Bu verileri kullanmak, spor analizi konusunda ilgili olan bireyler için -Aysu ve Anıl gibi-  heyecan verici bir proje konusu olmuştur.


## Ön İşleme

Bazı veri setleri, analize hazır değildi. Veri setlerini kullanabilmek için önce ön işlemeye ihtiyaç duyduk. Proje konumuz NBA oyuncularının sezondaki çeşitli istatististiklerine dayanıyordu ancak hazır veri setleri yoktu. Bu yüzden NBA'in resmi websitesinden yayınladığı istatistikleri projemizde kullanabilmek için veri seti yani .csv formatında excell dosyalarına çevirdik.

https://www.nba.com/players sayfasından ise 572 oyuncunun boy, kilo verisini ana veri setine yeni kolon olarak ekledik.


# Analiz

Bu analizde NBA 2023-24 sezonundaki ilk 50'ye giren oyuncuların verileri kullanılmıştır. İncelenecek alt başlıklar aşağıdaki gibidir:

## Ribaund - Boy (Aysu)

```{r}

# Veri setini yükleme
veri <- read.csv(file = "NBA_Dataset_yeni.csv", head = TRUE, sep=",")

#veriyi TRB sütununa göre sıralama
rebounds_data <- veri[order(veri$TRB, decreasing = TRUE),]

#Player-TRB list
TRB <- rebounds_data[,c("Player", "TRB")]

#Player-Height list
Height <- rebounds_data[,c("Player", "Height")]

#Gerekli kütüphaneleri yükleme
library(ggplot2)
library(dslabs)
library(conflicted)
# Library mesajlarını göstermeden yüklemek için eklendi
suppressPackageStartupMessages(library(tidyverse))

#Veri görselleştirme
veri %>% dplyr::filter(MP >0) %>% ggplot() + geom_point(aes(x = Height, y = TRB, color= Pos), size = 2)+ scale_x_continuous(limits = c(1.6, 2.3)) +scale_y_continuous(limits = c(0, 15)) + ggtitle("Ribaund-Boy Grafiği")

#veriyi sadeleştirme
veri %>% dplyr::filter(MP >25) %>% ggplot() + geom_point(aes(x = Height, y = TRB, color =
Pos), size = 2 )+ scale_x_continuous(limits = c(1.6, 2.3)) +scale_y_continuous(limits = c(0, 15)) + ggtitle("Oyunda Kalma Suresi ile Veriyi Sadeleştirme")

#outliers grupları filtreleme
veri %>% dplyr::filter(MP >25  & Height>2.0 & Height< 2.1) %>% ggplot() + geom_point(aes(x = Weight, y = TRB , color =Pos ), size = 2) + scale_x_continuous(limits = c(70, 140)) +scale_y_continuous(limits = c(0, 15)) + ggtitle("Ribaund-Kilo Grafiği")

veri %>% dplyr::filter(MP >25  & Height>2.0 & Height< 2.1) %>% ggplot() + geom_point(aes(x = Age, y = TRB , color =Pos), size = 2)+ scale_x_continuous(limits = c(16, 45)) +scale_y_continuous(limits = c(0, 15))+ ggtitle("Ribaund-Yaş Grafiği")


```
  Ribaund-Boy grafiğinde rebound sayısı ile boyun doğru orantılı bir şekilde arttığını gözlemledik.Aynı zamanda pozisyonlara göre renklendirme ekledik ve C ile PF (4 ve 5 numaralı mevkiler) pozisyonlarındaki oyuncuların ribaund sayısının daha yüksek olduğunu gözlemledik.Bu grafiğe baktığımızda boyu uzun olmasına rağmen ribaund sayısı düşük çıkan outlierslar mevcut. Ancak bu sonucu doğrudan çıkarmamız mümkün değildir. Bu karşılaştırmayı yapabilmek için oyuncuların belli bir süre üzerinde oynamış olması gerekmektedir.
  
  İkinci grafikte veri sadeleştirmesi yapmamız gerektiğinden MP değerini kullanarak sadeleştirmeye gittik. En az 25 dakika oyunda kalanları incelediğimizde bir önceki grafikteki outliersın kaybolduğunu gözlemliyoruz. İncelediğimiz bu durum aslında ilk incelememizin doğru bir kıyaslama olmadığını bize göstermektedir.
  
  Veriyi sadeleştirdikten sonra yeni parametrelerle inceleme yapabilmek için boy parametresinde sabit aralık belirledik. Boyu 2.0 ile 2.1 arası olan oyuncular için TRB verisini Kilo ve Yaş parametreleriyle tekrardan inceledik. Bunun sonucunda :
  
  Ribaund-Kilo grafiği bizlere oyuncuların kilosu ile rebound sayısının doğru orantılı olduğuu göstermektedir. 
  
  Ribaund-Yaş grafiğinde ise hiçbir çarpıcı gözleme rastlanmamıştır.
  


## Blok sayısı - Boy (Selin)

```{r}
# Veri setini yükleme
veri <- read.csv(file = "NBA_Dataset_yeni.csv", header = TRUE, sep = ",")

# veriyi BLK sütununa göre sıralama
blok_data <- veri[order(veri$BLK, decreasing = TRUE),]

# BLK sütununa göre sıralanan veriyi alma
BlokAnaliz <- subset(blok_data, select = c("Player", "BLK", "Height"))
colnames(BlokAnaliz) <- c("oyuncu", "blok", "boy")

# boy sütununu düzgün formata çevirme
BlokAnaliz$boy <- as.numeric(gsub(",", ".", BlokAnaliz$boy))

# ggplot2 kütüphanesini yükleme
library(ggplot2)

# Scatterplot çizimi
ggplot(BlokAnaliz, aes(x = blok, y = boy)) +
  geom_point() +
  labs(title = "Blok Sayısı ve Boy Arasındaki İlişki",
       x = "Blok Sayısı",
       y = "Boy") +
  theme_minimal()

```

  İlgili grafikte oyuncuların boylarının Blok sayıları ile ilşkisini inceledik. Grafiğe göre doğrudan bir ilişki kurulamıyor olsa da boydan bağımsız olarak her oyuncunun blok yapabildiğini görebiliyioruz. Boyu uzun olan oyuncuların blok sayılarında bir artış da gözlenmekle beraber, boyu uzun olan ama blok sayısı boyu kısa olan oyuncularla aynı olan oyuncular da var.

  Ek olarak bir oyuncunun diğer oyunculara kıyasla uzun ve blok sayısının daha farkla yüksek olduğunu görüyoruz. Oyuncu 20 yaşındaki Victor Wembanyama'dır. Pivot olarak görev almakta yani pota altında görev almaktadır. Boyu uzun olduğu icin pota altında oynuyor olma ihtimali ve pota altında oynadığı için de blok oranın yüksek olduğunu yorumlayabiliriz.

```{r}

# Veri setini yükleme
veri <- read.csv(file = "NBA_Dataset_yeni.csv", header = TRUE, sep = ",")

# veriyi BLK sütununa göre sıralama
blok_data <- veri[order(veri$BLK, decreasing = TRUE),]

# BLK sütununa göre sıralanan veriyi alma
BlokAnaliz <- subset(blok_data, select = c("Player", "BLK", "Weight"))
colnames(BlokAnaliz) <- c("oyuncu", "blok", "kilo")

# boy sütununu düzgün formata çevirme
BlokAnaliz$kilo <- as.numeric(gsub(",", ".", BlokAnaliz$kilo))

# ggplot2 kütüphanesini yükleme
library(ggplot2)

# Scatterplot çizimi
ggplot(BlokAnaliz, aes(x = blok, y = kilo)) +
  geom_point() +
  labs(title = "Blok Sayısı ve Kilo Arasındaki İlişki",
       x = "Blok Sayısı",
       y = "Kilo") +
  theme_minimal()
```

  Yukardaki grafikte oyuncuların kilolarının blok sayıları ile ilşkisini inceledik. Grafiğe göre blok sayıları olan oyuncuların kilo dağılımı 80 ile 110 arasında yoğunlaşmaktadır. 131 kilo olan iki oyuncu vardır ve ikisinin de blok sayısı 1.0 ve 1.1'dir. Aynı zamanda 128 ve 127 kilo oyuncuların da blok sayısının kilosu daha düşük olan oyunculara göre yüksek blok sayılarına ulaşabildiklerini görüyoruz.

  Bunun yanında en düşük kiloya sahip olan oyunculardan Jacob Gilyard'ın blok oranı 1 iken, yakın kilolardaki oyuncuların blok sayılarının 0 olduğunu görüyoruz.

  Boy karşılaştırmasındaki aynı oyuncunun ise kilosunun 100'ün altında olduğunu görüyoruz.

Kilonun hareketi kısıtlayacağı icin blok sayısı ile ters orantılı olmasını beklerdik fakat, 2'ye yakın ve 2 üzerine çıkan Blok sayılarına ulaşan oyunların genelde ortalama kilonun üzerinde kilolara sahip olduğunu söyleyebiliriz Örneğin 1.5 ve sonraki blok sayısı skorları icin en düşük kilodaki oyuncu 94 kilodur.


## Asist - YaE

## Asist/Top kaybD1 - YaE

.
.
.

## Keşifsel Veri Analizi

Keşifsel veri analizi, veri setlerini inceleyerek içerdikleri bilgiyi anlamak ve veri hakkında sezgisel bir anlayış geliştirmek için kullanılan bir süreçtir. Bu süreç, veri setlerinin yapılarını, eğilimlerini, ilişkilerini ve desenlerini keşfetmeyi amaçlar.

Projemize başlamadan önce incelediğimiz veri setleri hakkında bazı tahminlerimiz vardı. Örneğin boyu uzun olan oyuncuların rebound ortalamasının daha yüksek olmasını bekliyorduk. Alt başlıklarımız incelenen ikililer olarak bu tahminlerimiz üzerine oluşturuldu. Tahminleri kanıtlamayı amaçlarken, bir yandan da bu tahminlerin aksi performans gösteren çeşitli oyuncular olacağının farkındaydık. Ne de olsa NBA :) Bu da bizlere outlierslarımızı göstermiş oldu. 

Veri keşfi ve gözlemi yaptıktan sonra kullanacağımız veri setlerini bulup incelemeye başladık. Proje için inceleyeceğimiz hedef kitlemizi belirledik:  23-24 Sezonu, en iyi ilk 50 oyuncu

Sonrasında Veri görselleştirme ile veriyi daha okunur kılmaya çalıştık. İncelediğimiz veriye göre çeşitli plotlar seçmeliydik. En optimum plotu seçmeye gayret gösterdik.
Keşifsel modelleme üzerine çok zaman kaybetmedik çünkü R studio veri için en uygun plotu seçenek olarak bize sundu.


## Trend Analizi

Trend analizi, belirli bir zaman dilimindeki veri setlerindeki uzun vadeli eğilimleri belirlemek için kullanılan bir analiz yöntemidir. Bu analiz, veri setindeki değişkenlerin zamanla nasıl değiştiğini inceleyerek gelecekteki davranışlar hakkında tahminler yapmaya yardımcı olur.

Trend analizinde genellikle zaman serisi verileri kullanılır. Ancak bizim projemizde 2023-2024 Sezonu incelendiği için zaman bir parametre olarak kullanılmadı. Sabit bir zaman diliminde çalışıldı bu sebeple bir trend analizi yapılmadı.


## Model Uydurma

Model uydurma (fitting), istatistik ve makine öğrenimi alanlarında bir modelin veriye uyum sağlaması veya veriyi en iyi şekilde açıklaması anlamına gelir. Bu, modelin gözlemlenen verilere ne kadar iyi uymakta olduğunu ifade eder. Geçmiş veriler ile güncel verileri analiz ederek gelecek tahmini yapmamıza yarar. Biz projemizde model uydurma adımlarını tamamlamadık çünkü sabit zaman diliminde geçmiş veriler olmadan analiz edip gelecek tahmini yapmadık.

## Sonuçlar

xxxxxx

# Sonuçlar ve Ana Çıkarımlar

xxxxxx
