---
title: "Çalışma 1"
---


Bu çalışmada 3 görevimiz var. Bu görevler ;

- GitHub üzerinden repo oluşturup Code Busters takımı adına kişiselleştirme,
- Takım Üyelerimizin özgeçmişlerini paylaşma ve
- Portfolyo başlığı altında ilk ödevimizi yayınlamaktır. 

Şuan bu metni okuyorsanız yukarıda listelenen ilk iki görevi doğru yapabilmişiz demektir :)
Üçüncü görev için lütfen okumaya devam edin :)


Üçüncü görev için listelediğimiz maddelere sırayla aşağıda cevap arıyoruz.

## (Ödev-1 Dökümanına göre paylaşılan kaynaklardan videoyu seçimi ve Quarto dokümanına kısa bir özet sağlanması)

## (Özel Fonksiyonlar ve Döngüler ile İstatistiksel Özetlerin Keşfi)

```{r}
mtcars
```
```{r}
custom_summary <- function(vec) {              #fonksıyonu vektor olarak tanımladık ;  vec her bir sütunu temsilen
    summary_list <- list(
        mean = mean(vec),                      #gırdıgının ortalaması
        median = median(vec),                  #girdinin medyanı
        std_dev = sd(vec),                     #girdinin std sapması
        min = min(vec),                        #girdinin minimumu
        max = max(vec)                         #girdinin maximumu
    )
    return(summary_list)
}

#bu verileri yazdırabilmek için de değişkene atayıp print ettirmemiz gerekir, aynı zamanda hangi sütunu özetleyeceğimizi belirtmeliyiz, cyl yerine mpg de olabilir 


cyl_summary <- custom_summary(mtcars$cyl)
print(cyl_summary)

```
